【裁判字號】    99,聲減,3
【裁判日期】    990429
【裁判案由】    聲請減刑
【裁判全文】
臺灣花蓮地方法院刑事裁定               99年度聲減字第3號
聲  請  人  臺灣花蓮地方法院檢察署檢察官
受  刑  人  甲○○
上列受刑人因詐欺等案件，已經判決罪刑確定，聲請人聲請減刑
並定應執行刑（99年聲減字第3號），本院裁定如下：
    主  文
甲○○所犯如附表編號1、2、4、5所示各罪視為已減刑之刑，與
如附表編號3、6、7、8、9 所示各罪所處之刑，應執行有期徒刑
參年貳月。如附表編號10至15所示各罪所處之刑應執行有期徒刑
貳年伍月。
如附表編號1、2、4、5所示之罪減刑之聲請駁回。
    理  由
一、聲請意旨略以：受刑人於如附表所列日期犯如附表所示之罪
    ，經如附表所列之法院判處如附表所列之刑確定在案。經查
    上開各罪之犯罪時間均在中華民國96年4月24 日以前，如附
    表編號1、2、4、5所列之罪，核與中華民國九十六年罪犯減
    刑條例第2條第1項第3款規定相符，應依同條例第8條第1 項
    、第3項聲請裁定減刑，而所犯其餘各罪，雖依同條例第3條
    規定不予減刑，惟依同條例第11條規定應定其應執行之刑，
    ，並請就編號10至15定期應執行之刑等語。
二、受刑人於如附表編號1之犯行後，刑法已於94年2月2 日修正
    公布，並於95年7月1日施行。修正後刑法第2條第1項規定：
    「行為後法律有變更者，適用行為時之法律。但行為後之法
    律有利於行為人者，適用最有利於行為人之法律。」此項修
    正乃為符合刑法第1 條罪刑法定主義之要求，貫徹法律禁止
    溯及既往原則，屬規範行為後法律變更所生新舊法律比較適
    用之準據法，無比較新舊法之問題，應逕適用修正後刑法決
    定新舊法之適用。又修正前刑法第51條第5 款規定：「數罪
    併罰，宣告多數有期徒刑者，於各刑中之最長期以上，各刑
    合併之刑期以下，定其刑期。但不得逾20年。」，修正後該
    款規定：「數罪併罰，宣告多數有期徒刑者，於各刑中之最
    長期以上，各刑合併之刑期以下，定其刑期。但不得逾30年
    。」，已將應執行刑之上限提高為30年，比較結果，修正後
    刑法並無較有利於行為人，依刑法第2條第1項前段之規定，
    應依修正前刑法第51條第5 款規定，定其應執行之刑。次按
    ，緩刑或假釋中之人犯，於本條例施行之日起，視為已依前
    項規定減其宣告刑，毋庸聲請裁定減刑，中華民國九十六年
    罪犯減刑條例第2條第2項前段定有明文。而法律詞語所謂之
    「視為」者，乃將具有類似性質，而實質不同之法律事實，
    基於公益之需要，以法律「擬制」方式強行規定，賦予相同
    法律效果之立法。故凡合於「視為」應具之要件事實者，即
    應適用其所擬制規定之法律效果。是依上開規定，「視為」
    減刑之案件，於檢察官依減刑標準換算其減得之刑期後，即
    脫離該減刑條例之規範，使原宣告刑已變更為新之宣告刑。
    如原宣告刑已定其執行刑者，因據以定其應執行刑之宣告刑
    已經變更，自應聲請另定其應執行之刑（最高法院97年度台
    非字第232號裁判要旨參照）。
三、查受刑人甲○○先後因違反槍砲彈藥刀械管制條例、詐欺等
    罪，經本院分別判處如附表所示之刑，均經確定在案，有本
    院92年度訴字第188號、97年度訴字第312號、98年度訴字第
    256號、台灣高等法院花蓮分院97年度上訴字第274號、98年
    度上訴字第341號、最高法院98年度台上字第1229 號判決書
    各1件在卷足參。而受刑人所犯如附表編號1、2、4、5 所示
    之罪，其犯罪時間均於96年4月24 日之前，合於中華民國九
    十六年罪犯減刑條例第2條第1項第3 款之規定得以減刑，惟
    受刑人所犯如附表編號1至5所示之罪刑（本院92年度訴字第
    188 號、97年度訴字第312號），於96年11月29 日入監執行
    （本院以98年聲字第441號裁定應執行有期徒刑3年7 月確定
    ），業於98年10月16日假釋出監（本院98年度聲字第641 號
    裁定准予假釋交付保護管束），且假釋未經撤銷，此有臺灣
    高等法院被告前案紀錄表及在監在押全國紀錄表在卷可稽，
    依同條例第2條第2項前段視為已減刑，毋庸聲請本院裁定，
    是以聲請人就受刑人所犯如附表編號1、2、4、5所示之罪聲
    請減刑部分，於法不合，應予駁回。
四、又受刑人所犯已假釋之數罪，犯罪時間既均在96年4 月24日
    以前，即合於減刑條件；且其於96年7月16 日減刑條例施行
    時又尚未執行完畢，則因假釋中受有保護管束之宣告，其原
    受宣告之數罪刑，既符合減刑規定並視為減刑，即應就視為
    減刑後之刑，另定其應執行刑，俾便縮短其保護管束期間之
    執行，以免剝奪其視為減刑之利益。是聲請人就受刑人所犯
    如附表編號1、2、4、5所示之罪視為已減刑之刑及如附表編
    號3、6、7、8、9所示各罪所處之刑，及就如附表編號10 至
    15所示各罪所處之刑，分別定其應執行刑，經本院審核認此
    部分聲請正當，應予准許。至所犯如附表編號1 所示之罪併
    科罰金部分，依法應合併執行，無庸定執行刑，併予敘明。
五、依刑事訴訟法第477條第1項，刑法第2條第1項前段、第53條
    ，修正前刑法第51條第5 款、中華民國九十六年罪犯減刑條
    例第2條第2項，裁定如主文。
中    華    民    國    99    年    4     月    29    日
                 刑事第二庭     法  官  蔡寶樺
上列正本證明與原本無異。
如對本裁定不服，應於送達後5 日內，向本院提出抗告狀（應抄
附繕本）。
中    華    民    國    99    年    4     月    29    日
                                書記官

司法院資訊處製作；財團法人民間司法改革基金會備份。
